【裁判字號】    99,台上,5084
【裁判日期】    990812
【裁判案由】    違反野生動物保育法
【裁判全文】
最高法院刑事判決            九十九年度台上字第五０八四號
上  訴  人  甲○○
上列上訴人因違反野生動物保育法案件，不服台灣高等法院高雄
分院中華民國九十七年十月二十九日第二審判決（九十七年度上
訴字第一五二六號，起訴案號：台灣屏東地方法院檢察署九十五
年度偵字第六二四０號），提起上訴，本院判決如下：
    主  文
上訴駁回。
    理  由
按刑事訴訟法第三百七十七條規定，上訴於第三審法院，非以判
決違背法令為理由，不得為之。是提起第三審上訴，應以原判決
違背法令為理由，係屬法定要件。如果上訴理由書狀並未依據卷
內訴訟資料，具體指摘原判決不適用何種法則或如何適用不當，
或所指摘原判決違法情事，顯與法律規定得為第三審上訴理由之
違法情形，不相適合時，均應認其上訴為違背法律上之程式，予
以駁回。本件原判決綜合全部卷證資料，認上訴人甲○○有其事
實欄所載之犯行，已詳所憑之證據與認定之理由。就上訴人辯
稱：案發時伊在潘健茂家中泡茶，沒有上山去獵殺灰面鵟鷹（又
稱灰面鷲），扣案鋼珠是在伊家中垃圾堆中撿到的，並非用來獵
殺灰面鷲用的云云，認不足採信，於理由內予以指駁、說明甚詳
。因而維持第一審論處上訴人共同未具保育類野生動物族群量逾
越環境容許量條件，獵捕保育類野生動物罪刑之判決，駁回上訴
人在第二審之上訴。
上訴意旨略稱：(一)、原判決未依野生動物保育法第五十二條第一
項規定沒收未扣案之不詳獵具及扣案六隻灰面鷲屍體內圓型異物
，未說明在上訴人家中查扣之一百十五顆鋼珠是否預備犯罪之物
並宣告沒收，有理由不備或不適用法則之違誤。(二)、原判決事實
欄未認定上訴人是否未具野生動物保育法第十八條第一項第一款
之條件，且似將李鋒榮持用之行動電話通聯紀錄或鑑定報告等文
書證據當作書面陳述，依刑事訴訟法第一百五十九條之五規定認
定有證據能力，亦非適法。(三)、李鋒榮關於何時與上訴人電話聯
絡、在何處取得灰面鷲等證言，前後陳述不一，原判決未說明得
其心證之理由，且不採熊志謀、潘健茂、戴四良有利於上訴人之
證言，有理由欠備及採證違背經驗法則之違誤云云。惟查：(一)、
犯罪事實之認定，證據之取捨及其證明力如何，乃事實審法院自
由判斷之職權，如其取捨不違背經驗法則與論理法則，即不得指
為違法，而據為上訴第三審之理由。且經驗法則與論理法則俱屬
客觀存在之法則，非當事人主觀之推測，若僅憑上訴人之主觀意
見，漫事指為違背經驗與論理法則，即不足以辨認原判決已具備
違背法令之形式。原判決認定上訴人與李鋒榮（經第一審判處罪
刑確定）基於共同獵捕保育類野生動物灰面鷲之犯意，於民國九
十五年十月十六日晚間六時至八時五十分許，在屏東縣滿州鄉里
德山區，由上訴人持某可發射鋼珠之不詳工具（未扣案）射擊灰
面鷲而非法獵捕，李鋒榮於山區路口負責把風示警，如有狀況，
即以0000000000號行動電話及施放沖天炮之方式通知上訴人，上
訴人並將獵得之灰面鷲六隻交由李鋒榮帶回。同日晚間十一時十
五分許，警方前往巡邏，在里德山區○○路段發現李鋒榮形跡可
疑，在其所騎機車上查獲已死亡之灰面鷲六隻、手電筒一支、沖
天砲三支，再循線查獲上訴人，經搜索其住處後，查扣鋼珠一百
十五顆等情，已說明本於調查所得心證，分別定其取捨而為事實
判斷之理由。並就李鋒榮之證言如何堪以採信，熊志謀、潘健茂
、戴四良之證詞何以不能為上訴人有利證明，灰面鷲為保育類野
生動物，未經公告其族群數量已逾越環境容許量，即無野生動物
保育法第十八條第一項第一款之情形，論述甚詳。所為論斷，核
無違背客觀存在之經驗法則與論理法則，自屬原審採證、認事之
適法職權行使，不容任意指摘為違法。(二)、野生動物保育法第五
十二條第一項規定查獲供犯罪所用之獵具沒收之，係以獵具已被
查獲為前提，始有沒收之必要。原判決事實認定上訴人用以獵捕
灰面鷲之獵具未經查扣，至灰面鷲體內之鋼珠則非獵具。又原判
決係以上訴人住處查扣之一百十五顆鋼珠，與灰面鷲體內取出之
鋼珠，兩相比對，認二者大小相似之勘驗結果，作為上訴人以鋼
珠獵捕灰面鷲之佐證，並未認定此一百十五顆係上訴人預備供犯
本件犯罪所用，未諭知沒收，要無違法可言。(三)、原判決理由壹
之一、記載「其他審判外之言詞或書面陳述」，依刑事訴訟法第
一百五十九條之五規定得作為證據，並未將通聯紀錄或鑑定報告
等當作「供述證據」處理，上訴意旨任意指摘，不能認為係適法
之第三審上訴理由。其餘上訴意旨，就屬原審採證、認事職權之
適法行使及原判決已說明事項，徒憑己見，任意指摘為違法，均
非適法之第三審上訴理由。應認本件上訴違背法律上之程式，予
以駁回。
據上論結，應依刑事訴訟法第三百九十五條前段，判決如主文。
中    華    民    國  九十九  年    八    月   十二   日
                      最高法院刑事第十三庭
                          審判長法官  賴  忠  星
                                法官  呂  丹  玉
                                法官  吳      燦
                                法官  蔡  名  曜
                                法官  葉  麗  霞
本件正本證明與原本無異
                                      書  記  官
中    華    民    國  九十九  年    八    月   十八   日
                                                      Q

司法院資訊處製作；財團法人民間司法改革基金會備份。
